【裁判字號】    97,簡上,265
【裁判日期】    980227
【裁判案由】    侵權行為損害賠償 等
【裁判全文】
臺灣高雄地方法院民事判決             97年度簡上字第265號
上  訴  人  丙○○
被  上訴人  乙○○
當事人間侵權行為損害賠償等事件，本院於民國98年2 月16日言
詞辯論終結，判決如下：
    主  文
上訴駁回。
第二審訴訟費用上訴人負擔。
    事實及理由
一、上訴人起訴主張：兩造均為文化師苑社區（下稱系爭社區）
    住戶，原審共同被告吳銘則為系爭社區管理委員會（系爭
    管委會）主任委員。詎被上訴人於民國97年1 月間持訴外人
    李秀亞對伊所發高雄文化中心郵局第62號存證信函（下稱系
    爭信函），要求吳銘張貼在系爭社區Ａ至Ｊ棟電梯及大廳
    公告欄，吳銘准其所請，並指示訴外人即系爭社區管理公
    司派駐該大樓之總幹事甲○○張貼，使伊之戶籍住址外洩，
    侵害伊隱私權。爰依據侵權行為之法律關係，提起本訴等情
    ，並於原審聲明：(一)被上訴人與吳銘應連帶給付上訴人新
    台幣（下同）200,000 元，及自起訴狀繕本送達翌日起至清
    償日止，按年息5 ％計算之利息。(二)被上訴人與吳銘應在
    系爭社區Ａ至Ｊ棟電梯及大廳公告欄張貼道歉啟事7 日。(三)
    被上訴人與吳銘應在蘋果日報、自由時報、中國時報及聯
    合報頭版刊登道歉啟事1 日。
二、被上訴人則以：甲○○於97年1 月間徵詢伊意見時，伊並未
    看過系爭信函內容，以為系爭信函內容係關於系爭社區公共
    事務，基於管委會收發信件之公開透明化，由吳銘依權責
    決定張貼系爭信函，非伊主動要求張貼。又戶籍地址僅為聯
    絡通信之用，非隱私權範疇，張貼系爭信函非侵權行為等語
    ，資為抗辯。
三、原審經審理結果，判決被上訴人及吳銘應連帶給付上訴人
    1,000 元，及自97年2 月6 日起至清償日止，按年息5% 計
    算之利息，並駁回上訴人其餘之請求。上訴人就原審駁回其
    請求其中100,000 元部分提起上訴，除援引原審之主張及陳
    述外，並補陳：伊戶籍地址外洩，受有精神上之痛苦，原審
    判決賠償金額過低等情。爰於本院聲明：(一)原判決關於駁回
    後開一項部分，及該部分訴訟費用之裁判均廢棄。(二)上開廢
    棄部分，被上訴人應再給付上訴人100,000 元，及自起訴狀
    繕本送達之翌日即97年2 月6 日起至清償日止，按年息5%計
    算之利息。被上訴人除援用原審之主張及陳述外，另補稱：
    伊未看過系爭信函，依照慣例，住戶寫存證信函給管委會均
    會公告周知，故伊告知甲○○可以張貼系爭信函等語，爰於
    本院聲明：上訴駁回。
四、兩造不爭執之事項：
  (一)兩造均為系爭社區住戶。
  (二)李秀亞對上訴人發系爭信函，副本寄予系爭管委會，其上載
    明上訴人之戶籍地址，系爭信函於97年1 月間張貼於系爭社
    區Ａ至Ｊ棟電梯及大廳公告欄。
五、兩造爭執之事項為：(一)被上訴人於97年1 月間，有無要求吳
    銘張貼系爭存證信函於系爭社區內電梯及大廳公告欄，且
    吳銘准其所請，因而張貼之行為？(二)張貼系爭信函之行為
    有無侵害上訴人隱私權？原判決命被上訴人賠償非財產上損
    害，及賠償金額是否適當？茲就上開爭點分別論述如下：
  (一)被上訴人於97年1 月間，有無要求吳銘張貼系爭信函於系
    爭社區內電梯及大廳公告欄，且吳銘准其所請，因而張貼
    之行為？
    經查，李秀亞對上訴人所發系爭信函，副本寄予系爭管委會
    ，其上載明上訴人之戶籍地址，該信函於97年1 月間張貼於
    系爭社區Ａ至Ｊ棟電梯及大廳公告欄，業如前述，足見系爭
    信函載有上訴人之戶籍地址，且於上揭時間被張貼在社區電
    梯及大廳公告欄。次查，上訴人主張：系爭信函張貼於系爭
    社區內，係吳銘應被上訴人所請，因而張貼等情，亦據其
    於原審提出管理員值勤交接簿（下稱交接簿）為證。此外，
    參酌交接簿上經甲○○署名載稱：「元月21日15時30分，乙
    ○○至管理室說為何他的存證信函還沒公告，我告訴他說要
    公告嗎？他說要，我說等主委回來告知主委是否可公告；16
    時，主委與阮小姐同時回來（至合庫轉定存）於管理室我向
    主委報告，洪要求公告是否可行，主委說公告。」（見原審
    卷第80頁）等語；暨甲○○於本院準備程序中到庭證稱：系
    爭信函是直接寄到系爭管委會，由伊轉給吳銘，吳銘看
    完後便將該份信函歸檔。被上訴人於97年1 月21日至管理室
    詢問伊為何沒有公告系爭信函，伊答覆要請示吳銘。伊於
    當日下午4 時許，徵詢吳銘意見，經吳銘同意公告；被
    上訴人於97年1 月21日前，即曾詢問伊，有無收到李秀亞寄
    給管委會之系爭信函，伊當時答稱還沒收到，事後，被上訴
    人於該日再問起；被上訴人於97年1 月21日至管理室主動要
    求伊公告系爭信函，並非伊主動徵詢被上訴人是否刊登之意
    見（見本院卷第48至50頁）等詞相互以觀。顯見上訴人前揭
    主張應屬可信。而按被上訴人固辯以：伊並未看過系爭信函
    內容，以為系爭信函內容，係關於系爭社區公共事務，且非
    伊主動要求張貼，而係甲○○就是否公告系爭信函乙事，主
    動徵詢伊之意見云云。惟被上訴人並非系爭管委會之幹部，
    是否刊登系爭信函乙事，亦非被上訴人之權責，衡情，甲○
    ○豈有徵詢被上訴人意見之必要？足徵被上訴人所辯與常情
    不符，要無可採。況交接簿係甲○○業務上製作之文書，於
    上訴人提起本件訴訟前即已製作，且甲○○於本件為無利害
    關係之第三人，按理，當無甘冒偽證罪責風險，進而設詞誣
    陷被上訴人之必要，是其證詞及交接簿記載內容應具可信性
    ，益徵上訴人前揭主張堪予採認。
  (二)張貼系爭信函之行為有無侵害上訴人隱私權？原判決命被上
    訴人賠償非財產上損害，及賠償金額是否適當？
  1.按個人之戶籍地址，乃為保障私人領域之安適生活免於他人
    侵擾，通常不欲人知，自係隱私權保障之客體，衡以，系爭
    信函內容係關於上訴人與李秀亞間之爭執，與系爭社區之公
    共事務無涉，被上訴人於要求公開揭露系爭信函時，未詳予
    探究，且未注意要求遮隱上訴人之戶籍址，即要求管委會刊
    登，於公告周知之同時，實已侵害上訴人之隱私權。從而，
    被上訴人與吳銘前開張貼系爭存證信函之行為，使上訴人
    之戶籍址外洩，致其隱私權受有侵害，堪予認定。
  2.次按因故意或過失，不法侵害他人之權利者，負損害賠償責
    任；人格權受侵害時，以法律有特別規定者為限，得請求損
    害賠償或慰撫金；不法侵害他人之身體、健康、名譽、自由
    、信用、隱私、貞操，或不法侵害其他人格法益而情節重大
    者，被害人雖非財產上之損害，亦得請求賠償相當之金額，
    民法第184 條第1 項前段、第18條第2 項、第195 條第1 項
    分別定有明文。是以不法侵害他人之隱私者，被害人雖非財
    產上之損害亦得請求賠償相當之金額。又慰撫金之賠償須以
    人格權遭遇侵害，使精神上受有痛苦為必要，其核給之標準
    固與財產上損害之計算不同，然非不可斟酌雙方身分資力與
    加害程度，及其他各種情形核定相當之數額（最高法院51年
    台上字第223 號判例意旨參照）。查，本件被上訴人故意不
    法侵害上訴人隱私權之人格法益，致其受有非財產上之損害
    ，業如前述，依法應負擔侵權行為損害賠償責任，故上訴人
    依侵權行為法律關係，請求被上訴人賠償其非財產上之損害
    ，揆諸前揭規定，於法有據。茲審酌系爭信函刊登之範圍僅
    止於系爭社區內；暨參以上訴人自承：伊並未居住於戶籍址
    ，因此事件造成之困擾僅有收到一些廣告信，但不確定是否
    與系爭信函有關（見本院卷第70頁）等語以觀，堪認其因戶
    籍址隱私曝光，所受精神上痛苦程度不大；並被上訴人行為
    後非但否認所為，且拒絕與上訴人和解，態度亦有可議；兼
    衡上訴人係空中大學畢業，現在ＫＴＶ工作，每月薪資約45
    ,000 元 ，未婚；被上訴人係高商畢業，現退休無收入來源
    ，未婚，需扶養母親，退休前在中華工程顧問股份有限公司
    擔任總務職務，每月薪資約30,000元等事實，為兩造於原審
    陳明綦詳（見原審卷第76頁）等兩造之身分地位及經濟能力
    等情，認上訴人請求被上訴人賠償其非財產上損害賠償數額
    以1,000 元為相當，故上訴人請求被上訴人再賠償10,000元
    之非財產上損害，即屬無據。
六、綜上，上訴人依侵權行為之法律關係，請求被上訴人賠償1,
    000 元，及自97年2 月6 日起至清償日止，按週年利率5%計
    算之利息，為有理由，應予准許，逾此範圍之請求，即屬無
    據，應予駁回。原審就上開應准許部分，判命被上訴人給付
    ，並駁回不應准許之部分，核無不合，上訴意旨指摘原判決
    駁回上開不應准許部分其中100,000 元部分不當，求為廢棄
    改判，為無理由，應予駁回。
據上論結，本件上訴為無理由，依民事訴訟法第436 條之1 第3
項、第449 條第1 項、第78條，判決如主文。
中    華    民    國    98    年     2    月    27    日
              民事五庭  審判長法  官  李昭彥
                              法  官  賴文珊
                              法  官  鄭凱文
以上正本係照原本作成。
本判決不得上訴。
中    華    民    國    98    年    2     月    27    日
                               書記官  張家瑜


司法院資訊處製作；財團法人民間司法改革基金會備份。
